臺灣板橋地方法院刑事判決　　　　　　　　　　　　　九十年度易字第三五二號
　　公　訴　人　臺灣板橋地方法院檢察署檢察官
　　被　　　告　乙○○
　　　　　　　　甲○○
　　共　　　同　莫家駿　律師
　　選任辯護人
右列被告等因傷害等案件，經檢察官提起公訴（九十年度偵字第一一八○五號），本
院判決如左：
    主  文
乙○○、甲○○共同傷害人之身體，各處有期徒刑柒月。
    事  實
一、乙○○曾於民國（下同）八十六年間，因殺人未遂等案件，經台灣台北地方法院
    裁定應執行有期徒刑十一年六月確定，入監服刑，於八十九年十一月二十八日假
    釋出監，現仍在假釋期間，甲○○於七十八年間曾因槍砲彈藥刀械管制條例案件
    ，經台灣花蓮地方法院判處有期徒刑六月確定，於七十八年六月二十八日執行完
    畢（未構成累犯），均猶不知悔改。乙○○與甲○○為兄弟關係，二人因所駕駛
    車號Ｑ四─五一三七號自小客車（該車車主之登記名義人為其二人之母陳秀菊）
    違規遭拖吊至臺北縣板橋市○○街五七巷三二之一號元和拖吊場。其二人遂於九
    十年七月十一日二十時四十分許，至上開拖吊場領車，於領車時，因未攜帶小客
    車之行車執照，未領得上開小客車，而與櫃檯行政人員丙○○發生爭執，適值身
    著警察制服之臺北縣警察局海山分局員警戊○○支援拖吊場拖吊機車勤務返回拖
    吊場，見狀即上前排解，甲○○、乙○○藉口戊○○有飲酒為由，而拒絕戊○○
    之排解及領車程序規定之說明，並明知戊○○係依法執行拖吊勤（業）務及各項
    為民服務工作執行公務之人，竟於戊○○依法執行職務時，當場以三字經侮辱執
    勤之員警戊○○，進而與乙○○基於妨害公務及傷害之犯意聯絡與行為分擔，共
    同徒手推打執行職務之戊○○，而施以強暴，致戊○○因此受有左臉部皮下紅腫
    、前胸壁皮下紅腫等傷害。
二、案經戊○○訴由臺北縣政府警察局海山分局（原臺北縣警察局海山分局）報請臺
    灣板橋地方法院檢察署檢察官偵查起訴。
    理  由
一、訊據被告乙○○、甲○○二人固均坦承有於上開時、地因欲領回上開小客車之事
    ，而與櫃檯行政人員丙○○發生爭執，並均有以手推戊○○之事實不諱，惟均矢
    口否認有何右揭犯行，均辯稱：伊二人去領車，因疑警員戊○○有喝酒，不願與
    其接洽，戊○○便口出三字經且先下手推伊二人，伊二人始推戊○○，且戊○○
    當日執行機車拖吊業務並非執行公務員警，伊二人並無傷害及妨害公務云云。經
    查：
（一）被告乙○○、甲○○二人於上開時、地因欲領回上開小客車之事，而與櫃檯行
      政人員丙○○發生爭執，經臺北縣政府警察局海山分局編派於元和拖吊場執行
      拖吊勤（業）務之警員戊○○出面排解，乙○○、甲○○竟質疑戊○○有喝酒
      而不予理會，甲○○並當場以三字經辱罵戊○○，二人並均徒手推戊○○，致
      戊○○受有如事實欄所載之傷害等情，業據被害人即當時執行職務之台北縣政
      府警察局海山分局警員戊○○於警訊、偵查及本院訊問時指述明確，核與證人
      即元和拖吊場主任丁○○、櫃檯行政人員丙○○，及在場之另一員警王建築分
      別於警訊或偵審時所證之情節相符，並有被害人戊○○所書之報告一份、驗傷
      診斷書一紙及照片五張附卷可參，被告二人所辯並無傷害及公然侮辱行為云云
      ，不足採信，其二人確有徒手推戊○○致其受有上開傷害，及甲○○有公然侮
      辱之犯行，均堪認定。
（二）被害人戊○○上前排解被告二人與櫃檯行政人員丙○○之爭執，並說明領車程
      序之規定時，係身著警察制服等情，業據證人丁○○於偵查時證述屬實（見偵
      查卷第六十五頁），並有被害人戊○○穿著警察制服之照片四張在卷可參。又
      按刑法第一百三十五條第一項所謂之「依法執行職務時」，係指在執行職務繼
      續之中，亦即自執行職務開始著手時起，至執行職務完畢時為止，均為執行職
      務行為繼續中，本件被害人戊○○係臺北縣政府警察局海山分局交通分隊警員
      ，於九十年七月十一日十九時至二十二時係執行機車拖吊勤務，業經戊○○於
      本院訊問時陳述明確（參見本院九十年十一月二十八日訊問筆錄），並有其所
      書報告一份附卷可佐，而臺北縣政府警察局租用民間拖吊場執行違規停車拖吊
      勤（業）務，並由所轄分局管理，臺北縣政府警察局海山分局依規定編派員警
      於拖吊場執行拖吊勤（業）務及各項為民服務工作，包括協助民眾辦理領車手
      續，答覆民眾質疑。依臺北縣政府警察局租用民間拖吊場作業及保管規定：租
      用民間拖吊車於執行拖吊作業時須有帶班員警在場，並接受員警指揮方可執行
      拖吊，故民眾對於違規拖吊產生質疑時與拖吊場人員發生爭執，應由帶班員警
      逕行答覆及處理，此有臺北縣政府警察局海山分局海警一交字第○九一○○○
      一四八四號函文附卷可憑。是被害人戊○○出面排解並說明領車手續，係屬執
      行公務之行為，且其當時係著警察制服，被告二人亦供稱戊○○當日執行機車
      拖吊業務等語（見本院九十一年一月九日訊問筆錄），顯係被告二人均知悉被
      害人戊○○係執行拖吊業務之警員，且甫由外執行拖吊業務返回元和拖吊場，
      客觀上被告二人均足以知悉被害人戊○○係執行職務之警員，要無疑義。是被
      告二人所辯戊○○當日執行機車拖吊業務，並非執行公務員警云云，為飾卸之
      詞，不足採信。
（三）被告乙○○及甲○○雖辯稱被害人戊○○口出三字經，且先下手推伊二人，伊
      二人始推戊○○云云，惟為被害人戊○○所否認，經查：被害人戊○○係依法
      執行拖吊勤（業）務及各項為民服務工作執行公務之人，已如前述，被告二人
      明知戊○○係依法執行職務，竟以被害人喝酒為由不予理會，且拒絕戊○○之
      排解及說明領車手續，然戊○○經臺北縣政府警察局海山分局交通分隊員警邱
      敦光酒精測試結果為「○．○○mg/l合格」，此有該酒精測試結果單一紙附於
      偵查卷可稽，且被害人戊○○剛執行機動吊車回至元和拖吊場等情，為被告甲○○於本院訊問時自承在卷（見本院九十一年一月九日訊問筆錄），並經證人
      丙○○於本院訊問時證述屬實（見本院九十年十一月二十八日訊問筆錄），則
      被害人既係正執行拖吊業務自外返回，客觀上亦無飲酒之機會，是並無證據足
      證被害人戊○○當時確有喝酒之事實，被告二人以此為由拒絕戊○○警員之排
      解與說明，顯見其二人無視於公權力之存在；再者，被告係二人前往領車，而
      被害人戊○○則係單獨一人前來排解爭執，且被告乙○○亦供稱當時值班之員
      警不在等語（見本院九十一年一月九日訊問筆錄），客觀上被害人戊○○係自
      外執行拖吊業務返回該拖吊場，且穿著警察制服，應無可能主動挑釁之理，此
      觀之證人丁○○於警訊中證稱：被告中之一人跟戊○○講「帶種出來」，然後
      被告二人推打戊○○等語（見偵查卷第十頁背面），及證人丙○○於警訊及本
      院訊問時均證稱：被告二人只有一個人罵三字經等語（見偵查卷第十三頁正面
      及本院九十年十一月二十八日訊問筆錄）自明；再參以被告二人係由該拖吊場
      之司機及民眾合力予以制伏等情，亦分據被告甲○○及證人丁○○於警訊中陳
      述明確（見偵查卷第十一頁背面、第八頁正面），考該民間拖吊場係以營利為
      目的，且係對社會大眾開放，衡情對於領車之客人自無任意加以制伏之可能，
      如被告二人係以平和之方法領車，且未動手推打戊○○，則豈有可能遭致該拖
      吊場員工及民眾之制伏？此徵之被告甲○○於警訊中供稱：「在與戊○○發生
      推扯後，就有五、六名民眾衝過來打我、壓制我在地上：：：」等語（見偵查
      卷第八頁正面）益為明確，足見係被告二人推打戊○○後，遭致拖吊場員工及
      民眾合力制伏，被告二人所辯係戊○○口出三字經，且先下手推伊二人，伊二
      人始推戊○○云云，核均屬事後卸責之詞，不足採信。
（四）綜上所述，被告乙○○及甲○○二人上開所辯，顯係畏罪卸責之詞，均不足採
      ，本件事證已明，被告二人之犯行，洵堪認定，應依法論科。被告二人請求再
      傳訊證人丁○○，經本院傳拘均未到庭，惟其已於警訊及偵查中證述明確，且
      事證已明，核無再傳訊之必要，附此敘明。
二、被告乙○○及甲○○二人，共同毆打執行職務之員警戊○○，而施以強暴，核其
    二人所為，均係犯刑法第一百三十五條第一項妨害公務執行罪及第二百七十七條
    第一項之普通傷害罪。被告甲○○於戊○○依法執行職務時，當場以三字經侮辱
    執勤之員警，核其此部分所為，係犯刑法第一百四十條第一項前段侮辱公務員罪
    。被告二人就上開妨害公務及傷害之犯行，互有犯意之聯絡及行為之分擔，均為
    共同正犯。被告甲○○所犯上開妨害公務罪及侮辱公務員罪二罪間有手段與目的
    之牽連關係，為牽連犯，應從一重之妨害公務罪處斷。又被告乙○○及甲○○二
    人分別實施一強暴行為，於客觀上僅有單一行為，並無分別二個不同之目的行為
    與手段行為，是被告二人分別以一行為，而觸犯妨害公務及傷害二不同罪名，均
    應依刑法第五十五條想像競合犯之規定，均從一重之傷害罪處斷。公訴人認此二
    罪間有手段與目的之牽連關係，為牽連犯，似有誤會。爰審酌被告二人如事實欄
    所載之前科，於警察執行公務時，不聽從勸止，並對其施暴，致員警受有上開傷
    害及犯罪後均飾詞狡辯，矢口否認犯行，尚無悔意，並將責任推給執行公務之人
    員等一切情狀，分別量處如主文所示之刑，以示懲儆。
據上論斷，應依刑事訴訟法第二百九十九條第一項前段，刑法第二十八條、第一百三
十五條第一項、第一百四十條、第二百七十七條第一項、第五十五條，罰金罰鍰提高
標準條例第一條前段，判決如主文。
本案經檢察官葉志飛到庭執行職務。
中      華      民      國    九十一    年      二      月      七      日
                                  臺灣板橋地方法院刑事第五庭
                                      法  官  林  錫  凱
右正本證明與原本無異。
如不服本判決，應於判決送達後十日內，向本院提出上訴狀。
                                      書記官  林  兆  嘉
中      華      民      國    九十一    年      二      月      七      日
附錄本案論罪科刑法條全文：
刑法第一百三十五條
  對於公務員依法執行職務時，施強暴脅迫者，處三年以下有期徒刑、拘役或三百元
  以下罰金。
  意圖使公務員執行一定之職務或妨害其依法執行一定之職務或使公務員辭職，而施
  強暴脅迫者，亦同。
  犯前二項之罪，因而致公務員於死者，處無期徒刑或七年以上有期徒刑。致重傷者
  ，處三年以上、十年以下有期徒刑。
刑法第一百四十條
  於公務員依法執行職務時，當場侮辱，或對於其依法執行之職務公然侮辱者，處六
  月以下有期徒刑、拘役或一百元以下罰金。
  對於公署公然侮辱者亦同。
刑法第二百七十七條
  傷害人之身體或健康者，處三年以下有期徒刑、拘役或一千元以下罰金。
  犯前項之罪因而致人於死者，處無期徒刑或七年以上有期徒刑；致重傷者，處三年
  以上十年以下有期徒刑。
